【裁判字號】    97,訴,89
【裁判日期】    970130
【裁判案由】    毒品危害防制條例
【裁判全文】
臺灣基隆地方法院刑事判決                97年度訴字第89號
公  訴  人  臺灣基隆地方法院檢察署檢察官
被      告  甲○○
                    （另案在臺灣基隆監獄執行中）
上列被告因違反毒品危害防制條例案件，經檢察官提起公訴（96
年度毒偵字第3219號），被告並為有罪陳述，本院合議庭乃裁定
由受命法官獨任以簡式審判程序進行審理，並判決如下：
    主  文
甲○○施用第一級毒品，累犯，處有期徒刑柒月，扣案之第一級
毒品海洛因壹包（驗餘後淨重零點捌柒公克）併同無從與之完全
析離之分裝袋壹只，均沒收銷燬；又施用第二級毒品，累犯，處
有期徒刑月，扣案之第二級毒品安非他命貳包（毛重合計零點
玖公克）併同無從與之完全析離之分裝袋貳只，均沒收銷燬。應
執行有期徒刑玖月，扣案之第一級毒品海洛因壹包（驗餘後淨重
零點捌柒公克）併同無從與之完全析離之分裝袋壹只、第二級毒
品安非他命貳包（毛重合計零點玖公克）併同無從與之完全析離
之分裝袋貳只，均沒收銷燬。
    事  實
一、前案紀錄：
  (一)甲○○前因初犯施用毒品案件，經觀察、勒戒後，認無繼續
    施用毒品之傾向，於民國87年8 月7 日經釋放出所，並由臺
    灣基隆地方法院檢察署檢察官於87年8 月10日，以87年度偵
    字第3118號為不起訴處分確定。
  (二)又分別因(甲)二犯施用毒品案件，經觀察、勒戒後，認有繼續
    施用毒品之傾向，經法院裁定強制戒治（俟90年9 月28日始
    因停止戒治並付保護管束而經釋放出所；惟管束期間猶未屆
    滿，旋又三犯施用毒品案件如後開(乙)之所述，致遭撤銷其停
    止戒治處分，於91年7 月12日再度入所執行戒治所餘期間，
    迨92年1 月1 日始因戒治期滿而經釋放出所），並由臺灣基
    隆地方法院檢察署檢察官聲請以簡易判決處刑，經本院於91
    年3 月21日，以90年度基簡字第198 號判決有期徒刑六月確
    定；(乙)三犯施用毒品案件（其強制戒治則與二犯施用毒品之
    戒治處分合併執行），由臺灣基隆地方法院檢察署檢察官提
    起公訴，經本院於91年11月25日，以91年度訴字第558 號判
    決有期徒刑七月、四月，應執行有期徒刑十月確定。所犯(甲)
    (乙)二案則經合併計算執行期間，並甫於95年12月12日執行完
    畢（構成累犯）。
  (三)繼而四犯施用毒品案件，由臺灣基隆地方法院檢察署檢察官
    提起公訴，經臺灣高等法院於96年9 月5 日，以96年度上訴
    字第2981號判決有期徒刑五月確定，迄未執行完畢（此部分
    尚不構成累犯）。
二、本案事實：
    甲○○猶不思戒除毒癮，復基於施用第一級毒品海洛因之犯
    意，於96年11月14日晚間8 時，在基隆市○○路12巷3 之5
    號住處，將海洛因捲入香煙內點火燃燒使生霧化白煙再以口
    鼻吸食，藉以施用第一級毒品海洛因1 次。其後，復基於施
    用第二級毒品安非他命類（安非他命暨甲基安非他命）之犯
    意，於96年11月15日上午6 時，在上址住處，將安非他命類
    置入玻璃球吸食器火烤加熱使生霧化白煙再以口鼻吸食，藉
    以施用第二級毒品安非他命類1 次。乃為警於96年11月15日
    上午9 時50分，在基隆市信義區○○○路盤檢查獲，並扣得
    甲○○所有之第一級毒品海洛因1 包（驗餘後淨重0.87公克
    ）暨第二級毒品安非他命2 包（毛重合計0.9 公克），經採
    其尿液送驗，結果呈嗎啡（海洛因代謝後尿液檢出成份）、
    安非他命暨甲基安非他命陽性反應，而悉上情。
三、案經基隆市警察局第二分局移送臺灣基隆地方法院檢察署檢
    察官偵查起訴。
    理  由
壹、程序事項
    本案被告甲○○所犯者非為死刑、無期徒刑、最輕本刑為三
    年以上有期徒刑之罪或高等法院管轄之第一審案件，其於準
    備程序進行中，先就被訴事實為有罪之陳述，經告知其簡式
    審判程序之旨，並聽取公訴人、被告之意見後，本院業已依
    刑事訴訟法第二百七十三條之一第一項規定，裁定由受命法
    官獨任以簡式審判程序進行本案之審理。
貳、實體事項
一、前揭事實業據被告甲○○於本院審理時坦承在卷，且有被告
    所有之海洛因1 包（驗餘後淨重0.87公克）、安非他命2 包
    （毛重0.9 公克）扣案暨法務部調查局96年11月27日調科壹
    字第09623080510 號鑑定書、安非他命初步鑑驗照片各1 紙
    在卷可佐。又被告為警查獲而採集之尿液檢體，經送請臺灣
    尖端先進生技醫藥股份有限公司以氣相層析質譜儀法為確認
    檢驗之結果，呈嗎啡（海洛因代謝後尿液檢出成份）、安非
    他命暨甲基安非他命陽性反應。此亦有臺灣尖端先進生技醫
    藥股份有限公司96年11月22日濫用藥物檢驗報告暨足與上開
    檢驗報告相對應之尿液檢體對照表各1 件在卷可憑；參之以
    酵素免疫分析或薄層定性分析等方式為初步篩檢者，檢驗結
    果雖有相當程度偽陽性之可能，然以氣（液）相層析、質譜
    分析之儀器為交叉確認者，檢驗結果出現偽陽性之機率則極
    低，因而具有公信力，核足為對涉嫌人不利之認定；暨一般
    人注射海洛因經體內吸收代謝約30分鐘以後，乃轉換以嗎啡
    為主要成份（主要型態），陸續隨尿液排出體外，並以最初
    6 至12小時之排泄量最多。若以日計，約有80% 之毒品代謝
    物（嗎啡），可在注射後24小時以內隨尿液排出體外，至其
    他剩餘劑量則可在數日內分別隨尿液排出體外；又安非他命
    類經口服投與後，70% 約於24小時以內自尿液中排出，90%
    則於96小時以內自尿液中排出，是實務目前固衡常以尿液檢
    測判斷受驗者曾否施用毒品，惟鑑於國內現階段針對尿液所
    檢測者，僅為該尿液是否呈安非他命類陽性反應而已，至其
    實際投與量之多寡，則每因安非他命之檢出與個人投與方式
    、投與量、體質、採尿時間，乃至檢驗儀器之精密度等諸多
    因素息息相關，而無從憑以精確推斷，遑論進而據以回推（
    自受驗者採集尿液之時間回推）其精確之投與時間。然則，
    自受驗者口服投與後所得檢測出安非他命之通常時間推斷，
    其投與時間距離其採尿時間最長可能不會超過4 日；尤以「
    毒品施用後於尿液、血液中可檢出之最大時限，與施用劑量
    、施用頻率、施用方式、施用者飲水量之多寡、個人體質、
    代謝情況、檢體收集時間點及所用檢測方法之靈敏度等因素
    有關，因個案而異。依據Clarke's Isolation Identificat
    ion of Drugs第二版記載，血液中藥物之半衰期（濃度減半
    所需時間）分別為古柯鹼0.7-1.5 小時、海洛因3 分鐘（其
    代謝物為嗎啡2-3 小時）、嗎啡2-3 小時、大麻20-36 小時
    、安非他命12小時（當尿液偏酸性時，為4-8 小時）、甲基
    安非他命9 小時、Ketamine 2-4小時，而MDMA約8.49小時。
    一般於尿液中可檢出之最大時限，古柯鹼為施用後1-4 天、
    海洛因2-4 天、嗎啡2-4 天、大麻1-10天、安非他命1-4 天
    、甲基安非他命1-5 天、MDMA1-4 天、MDA 1-4 天、Ketami
    ne2-4 天。」此復曾經法務部調查局以90年4 月12日陸(一)
    字第90133335號函、行政院衛生署藥物食品檢驗局以81年2
    月8 日（）藥檢壹字第001156號函暨92年7 月23日管檢字
    第0920005609號函釋在案。勾稽以觀，足見被告於本院審理
    時之任意性自白，與事實相符，堪可採信。再者，被告查有
    如本判決事實欄一所載施用毒品之前案紀錄。觀諸卷附臺灣
    高等法院被告前案紀錄表、不起訴處分書、刑事判決內容即
    明。從而，本案事證明確，被告於初犯施用毒品案件之五年
    以內，再犯施用毒品之犯行，堪可認定，應依法論科。
二、論罪科刑：
  (一)查海洛因、安非他命類分別係毒品危害防制條例所列管之第
    一級、第二級毒品，此為該條例第二條第二項第一款、第二
    款所明定。按犯毒品危害防制條例第十條之罪（施用毒品罪
    ）者，檢察官應聲請法院裁定，令被告入勒戒處所觀察、勒
    戒，經勒戒處所陳報，認受觀察、勒戒人無繼續施用毒品傾
    向者，應即釋放，並為不起訴之處分；認有繼續施用毒品傾
    向者，即應聲請法院裁定令入戒治處所強制戒治，俟強制戒
    治期滿釋放，再為不起訴之處分。惟依上揭規定觀察勒戒或
    強制戒治執行完畢釋放後，五年內再犯毒品危害防制條例第
    十條之罪（施用毒品罪）者，檢察官即應依法追訴，毒品危
    害防制條例第二十條第一項、第二項、第二十三條第二項分
    別定有明文。
  (二)核被告於初犯施用毒品案件以後之五年以內，再犯施用第一
    級毒品海洛因、第二級毒品安非他命類之行為，係犯毒品危
    害防制條例第十條第一項之施用第一級毒品罪及同條第二項
    之施用第二級毒品罪。被告先、後持有第一級毒品海洛因、
    第二級毒品安非他命類之低度行為，各應為施用第一級、第
    二級毒品之高度行為所吸收，均不另論罪。
  (三)查起訴書雖誤繕被告施用毒品之時間、地點，然此業據蒞庭
    檢察官於未變動其社會基本事實同一性之前提下，當庭更正
    如本判決事實欄之所載，此有本院審判筆錄在卷可稽；核此
    更正範圍，亦無礙於原起訴所特定之事實。本於檢察一體之
    原則，本院當以蒞庭檢察官所到庭更正者，為起訴所指之犯
    罪時、地。
  (四)被告查有如本判決事實欄一(二)所載之犯罪科刑及刑之執行情
    形，此有臺灣高等法院被告前案紀錄表在卷可稽，其於有期
    徒刑執行完畢後，五年以內，故意再犯本起最重本刑有期徒
    刑以上之罪，為累犯，應依刑法第四十七條第一項規定，就
    其所犯各罪分別加重其刑。
  (五)被告所犯上開二罪，犯意各別，行為互殊，應予分論併罰。
  (六)本院審酌被告犯罪之動機、吸食頻率、曾有施用毒品之前科
    仍不知戒除，惟慮及其犯後坦承犯行、所犯乃戕害自己身心
    健康，尚未危及他人等一切情狀，分別量處如主文所示之刑
    ，併定其應執行之刑。末以，犯罪在96年4 月24日以前，且
    所犯復非「中華民國九十六年罪犯減刑條例第三條第一項所
    列各罪且經宣告死刑、無期徒刑或逾有期徒刑一年六月之刑
    」者，方得適用中華民國九十六年罪犯減刑條例第二條第一
    項第三款減其刑期或金額二分之一。茲就本案而論，被告實
    行犯罪之時間，既分別為96年11月14日、96年11月15日（詳
    如前述），則其當與旨揭減刑要件不符，而無從邀此減刑之
    寬典。從而，本案尚不在應適用中華民國九十六年罪犯減刑
    條例第二條第一項第三款規定予以減刑之列，併此指明。
  (七)扣案之白粉1 包（驗餘後淨重0.87公克）、結晶體2 包（毛
    重合計0.9 公克），分屬毒品危害防制條例第二條第一項所
    列管之第一級毒品海洛因及第二級毒品安非他命，有法務部
    調查局96年11月27日調科壹字第09623080510 號鑑定書、安
    非他命初步鑑驗照片各1 紙附卷足考，併同無從與之完全析
    離之分裝袋各1 只（海洛因1 只、安非他命2 只），均應依
    毒品危害防制條例第十八條第一項前段規定，於所犯該罪之
    主文項下併為沒收銷燬之宣告。
據上論斷，應依刑事訴訟法第二百七十三條之一第一項、第二百
九十九條第一項前段，毒品危害防制條例第二十三條第二項、第
十條第一項、第二項、第十八條第一項前段，刑法第十一條、第
四十七條第一項、第五十一條第五款，判決如主文。
本案經檢察官乙○○到庭執行職務。
中    華    民    國    97    年    1     月    30    日
                  刑事第四庭法  官  王慧惠
以上正本證明與原本無異。
如不服本判決應於收受本判決後10日內向本院提出上訴書狀，其
未敘述上訴理由者，並得於提起上訴後10日內向本院補提理由書
狀（均須按他造當事人之人數附繕本）「切勿逕送上級法院」。
中    華    民    國    97    年    1     月    30    日
                            書記官  王一芳
附錄論罪法條：
毒品危害防制條例第10條第1項、第2項
施用第一級毒品者，處 6 月以上 5 年以下有期徒刑。
施用第二級毒品者，處 3 年以下有期徒刑。


司法院資訊處製作；財團法人民間司法改革基金會備份。
